【裁判字號】    95,上訴,2611
【裁判日期】    951221
【裁判案由】    毒品危害防制條例
【裁判全文】
臺灣高等法院臺中分院刑事判決        95年度上訴字第2611號
上  訴  人  臺灣臺中地方法院檢察署檢察官
被      告  乙○○
                    （另案在臺灣臺中監獄執行中）
上列上訴人因被告毒品危害防制條例案件，不服臺灣臺中地方法
院95年度訴字第2398號中華民國 95年9月14日第一審判決（起訴
案號：臺灣臺中地方法院檢察署95年度毒偵字第3066號），提起
上訴，本院判決如下：
    主  文
上訴駁回。
    事  實
一、乙○○前於民國九十一年間因施用毒品案件，經臺灣臺中地
    方法院檢察署檢察官以九十一年度聲觀字第三九七號聲請觀
    察、勒戒，由原審法院以九十一年度毒聲字第八六一號裁定
    送觀察、勒戒後，臺灣臺中看守所附設勒戒處所評定有繼續
    施用毒品之傾向，經臺灣臺中地方法院檢察署檢察官以九十
    一年度聲戒字第三一四號聲請強制戒治，經原審法院以九十
    一年度毒聲字第一一○九號裁定送強制戒治一年，於九十二
    年四月十七日強制戒治執行完畢釋放，由臺灣臺中地方法院
    檢察署檢察官於九十二年五月二十三日以九十二年度戒毒偵
    字第二○○號為不起訴處分確定在案。復於九十三年間因竊
    盜案件，經原審法院以九十三年度中簡字第九一八號判決判
    處有期徒刑五月確定，又因竊盜案件經原審法院以九十三年
    度中簡字第二五一九號判決判處有期徒刑六月確定，二罪接
    續執行，於九十四年七月三十一日縮刑期滿執行完畢。猶不
    知戒改，自九十二年四月十七日強制戒治執行完畢釋放後，
    五年內又基於施用第一級毒品海洛因之犯意，於九十五年五
    月二十六日某時，在臺中縣大里市○○○路二九七號住處，
    以將第一級毒品海洛因加水稀釋後，置入注射針筒內，再行
    注射在手臂血管之方式，施用第一級毒品海洛因一次。嗣於
    同年月三十一日下午二時許，為警持搜索票在上址住處進行
    搜索，扣得乙○○所有供施用第一級毒品之注射針筒一支，
    並採集乙○○之尿液送檢，結果呈嗎啡陽性反應而查獲。
二、案經臺中縣警察局霧峰分局移送臺灣臺中地方法院檢察署檢
    察官偵查起訴。
    理  由
一、按除被告所犯為死刑、無期徒刑、最輕本刑為三年以上有期
    徒刑之罪或高等法院管轄第一審案件者外，於前條第一項程
    序進行中，被告先就被訴事實為有罪之陳述時，審判長得告
    知被告簡式審判程序之旨，並聽取當事人、代理人、辯護人
    及輔佐人之意見後，裁定進行簡式審判程序；除簡式審判程
    序及簡易程序案件外，第一審應行合議審判，刑事訴訟法第
    二百七十三條之一第一項、第二百八十四條之一分別定有明
    文。本件被告所涉係死刑、無期徒刑、最輕本刑為三年以上
    有期徒刑之罪或高等法院管轄第一審案件以外之罪，並於原
    審行準備程序時就被訴事實為有罪之陳述，原審合議庭依前
    揭規定，經評議結果，裁定改由一名法官獨任行簡式審判程
    序，先予敘明。
二、訊據被告乙○○對其於前揭時、地施用第一級毒品海洛因之
    事實坦承不諱，並有注射針筒一支扣案可證，且被告經警查
    獲時，所採尿液送中山醫學大學附設醫院以氣相層析質譜儀
    檢驗結果，驗有嗎啡陽性反應等情，有該院檢驗科藥物檢測
    中心出具之檢驗報告一紙存卷足憑，而海洛因施用入人體後
    水解還原成嗎啡，再循嗎啡之代謝方式排出體外，已據行政
    院衛生署藥物食品檢驗局（八一）藥檢壹字第○○六四三一
    號函說明綦詳，顯見被告關於曾於上開時、地施用第一級毒
    品海洛因之自白，應與事實相符。再被告前於九十一年間因
    施用毒品案件，經臺灣臺中地方法院檢察署檢察官以九十一
    年度聲觀字第三九七號聲請觀察、勒戒，由原審法院以九十
    一年度毒聲字第八六一號裁定送觀察、勒戒後，臺灣臺中看
    守所附設勒戒處所評定有繼續施用毒品之傾向，經臺灣臺中
    地方法院檢察署檢察官以九十一年度聲戒字第三一四號聲請
    強制戒治，經原審法院以九十一年度毒聲字第一一○九號裁
    定送強制戒治一年，於九十二年四月十七日強制戒治執行完
    畢釋放，由臺灣臺中地方法院檢察署檢察官於九十二年五月
    二十三日以九十二年度戒毒偵字第二○○號為不起訴處分確
    定在案，有臺灣高等法院被告前案紀錄表在卷可佐。綜上，
    被告於前案強制戒治執行完畢釋放後五年內再犯本案施用第
    一級毒品海洛因之犯行事證明確，洵堪認定，自應依法論科
    。
三、核被告所為，係犯毒品危害防制條例第十條第一項之施用第
    一級毒品罪。被告施用毒品前之持有毒品行為，本應以持有
    論，惟持有後進而施用，其持有之低度行為應被施用之高度
    行為所吸收，故不再另論其持有毒品罪。又被告前曾於九十
    三年間因竊盜案件，經原審法院以九十三年度中簡字第九一
    八號判決判處有期徒刑五月確定，又因竊盜案件經原審法院
    以九十三年度中簡字第二五一九號判決判處有期徒刑六月確
    定，二罪接續執行，於九十四年七月三十一日縮刑期滿執行
    完畢之事實，有臺灣高等法院被告前案紀錄表在卷可按。而
    被告行為後，刑法第四十七條關於累犯之規定，於九十四年
    二月二日修正公布，並於九十五年七月一日施行，其於五年
    內再故意犯本件有期徒刑以上之罪，不論依修正前之刑法第
    四十七條，或修正後之刑法第四十七條第一項之規定，均構
    成累犯，應逕適用被告行為時之修正前刑法第四十七條之規
    定，論以累犯，並加重其刑。原審因而適用毒品危害防制條
    例第十條第一項，刑法第二條第一項（應增引前段）、第十
    一條前段、（修正前）第四十七條、（應增引修正前）第三
    十八條第一項第二款（從刑附屬於主刑，依主刑所適用之法
    律，原審就此漏未說明，應予補充）規定，並審酌被告施用
    第一級毒品，經強制戒治執行完畢釋放後，仍不知戒惕，再
    次施用，無視於毒品對於自身健康之戕害及國家對於杜絕毒
    品犯罪之禁令，不知戒除惡習，惡性非輕，然念及坦承犯行
    ，態度良好，其施用毒品並無危害他人及施用之次數等一切
    情狀，量處被告有期徒刑八月；並敘明扣案之注射針筒一支
    ，為被告所有供施用第一級毒品海洛因之用，業據被告坦承
    在卷，爰依刑法第三十八條第一項第二款（修正前）之規定
    宣告沒收之。核原判決認事用法均無違誤，量刑亦稱妥適。
    檢察官上訴意旨以：被告於九十五年七月二十四日十時二十
    分採尿前回溯96小時內，在不詳地點，施用第一級毒品至少
    一次，此部分犯行與原判決所認事實，具有集合犯之關係，
    屬於包括一罪，為法律上之同一案件，原審未及斟酌，就此
    部分漏未裁判，難認原判決允當，請撤銷原判決，更為適當
    之判決等語，而指摘原判決不當，應無理由（理由同後述無
    從併案審理部分），自應駁回。
四、台灣台中地方法院檢察署95年度毒偵字第4282號案件併案意
    旨以：被告基於施用第一級毒品之犯意，於九十五年七月二
    十四日十時二十分採尿前回溯96小時內，在不詳地點，施用
    第一級毒品至少一次，而於九十五年七月二十四日上午五時
    許，在台中縣大里市○○路四九號騎樓，因另涉竊盜案件為
    警查獲，於警員詢問時精神不繼，而有毒癮戒斷情事，經被
    告同意後採集尿液送往中山醫學大學附設醫院檢驗，結果呈
    可待因、嗎啡陽性反應。查被告所涉前開犯行與原判決所認
    事實，具有集合犯之關係，屬於包括一罪，為法律上之同一
    案件，而移請本院併案審理。按刑法第56條連續犯之規定業
    經總統於94年2月2日以總統華總一義字第 09400014901號令
    刪除該條文，並自95年7月1日施行。而依新法對於上開反覆
    實施犯罪模式之對應處置，除合於「接續犯」或「包括一罪
    」之情形外，則僅能依數罪併罰之規定個別處斷。又連續數
    行為而犯同一之罪名，部分之數行為，發生在新法施行前者
    ，新法施行後，該部分適用最有利於行為人之法律，若其中
    部分之一行為或數行為，發生在新法施行後者，該部分不能
    論以連續犯（ 最高法院95年第8次刑事庭會議決議意旨參照
    ）。而依最高法院86年台上字第3295號判例意旨，數行為於
    同時同地或密切接近之時地實施，侵害同一之法益，各行為
    之獨立性極為薄弱，依一般社會健全觀念，在時間差距上，
    難以強行分開，在刑法評價上，以視為數個舉動之接續施行
    ，合為包括之一行為予以評價，較為合理，方屬接續犯之範
    疇，足見「接續犯」之成立，係以時、空密接性為前提要件
    ，即透過對於同一法益之同種類侵害行為繼續不間斷之實行
    ，業已稀釋個別行為之獨立性，致使刑法評價時將之視為單
    一、整體之犯罪行為，以符合社會一般人對於行為概念之認
    知，並與行為人之犯罪目的相互結合，則以接續犯之概念評
    價多數施用毒品之行為，即有不當；至於學理上「包括一罪
    」概念中，與施用毒品之犯罪型態較有關聯者，應屬「集合
    犯」之態樣，此即依一般社會通念，特定犯罪行為具有反覆
    實施之特性，立法者於制定刑罰法律之初，亦已認知該種行
    為類型之反覆性，而有意藉由法條中客觀構成要件之行為要
    素，涵括上開具有反覆實施特性之數個犯罪行為，仍僅接受
    一次刑法之評價為已足；然施用毒品犯罪，或為零星偶一之
    施用，或長期不間斷的反覆施用，均有其可能性，是自難認
    立法者於制定刑罰法律之初，已認知施用毒品行為必屬具反
    覆性之犯罪，且有意藉由法條中客觀構成要件之行為要素，
    涵括上開具有反覆實施特性之數個犯罪行為。況實務上最高
    法院歷來僅將專以觸犯該等法條之罪，為其日常生活之職業
    者之常業犯，認為其性質上屬多數行為之集合犯，在法律上
    將之擬制為一罪（即學理上稱之實質上一罪）（最高法院92
    年台上字5115號判決、92年台上字第4959號判決、93年台上
    字第3609號判決、94年台上字第4567號判決），而本次刑法
    修正既依據「刑罰公平原則」之考量，刪除有關連續犯之規
    定，並將含有連續犯性質之常業犯一併全數刪除（參見刑法
    修正草案總說明），則再以集合犯之概念評價多數施用毒品
    之行為，即有不當。因此，多次施用毒品犯罪之行為，當無
    論以「接續犯」或「集合犯」之餘地，此時則應回歸一般刑
    法上行為單、複數之認定，而予論罪科刑，較稱妥適。檢察
    官認上開移送本院併案審理部分，與被告經原判決所認定之
    施用第一級毒品部分，係屬集合犯之實質上一罪，此項法律
    上之見解，尚有可議之處。況被告於本案九十五年五月二十
    六日施用海洛因一次後，據其於本院行準備程序時所述係至
    同年七月二十三日始再度在家裡施用海洛因一次，而當時其
    已在家裡戒毒了等語，依照被告上開供述，被告施用海洛因
    是否已成癮或習慣，亦有疑義。檢察官移送本院併案審理部
    分，依前揭說明，尚難認與上開經起訴並經論罪科刑部分具
    有集合犯之一罪關係，本院自無從併予審判，應將此部分退
    回由檢察官另行處理。
據上論結，應依刑事訴訟法第三百六十八條，判決如主文。
本案經檢察官甲○○到庭執行職務。
中    華    民    國    95    年    12   月    21     日
            刑事第四庭  審判長法  官  洪  耀  宗
                              法  官  陳  欣  安
                              法  官  江  德  千
上列正本證明與原本無異。
如不服本判決應於收受送達後十日內向本院提出上訴書狀，其未
敘述上訴之理由者並得於提起上訴後十日內向本院補提理由書（
均須按他造當事人之人數附繕本）。
                              書記官  吳  麗  琴
中    華    民    國    95    年  12    月    25      日
附錄論罪科刑法條】
毒品危害防制條例第十條第一項：
 施用第一級毒品者，處六月以上五年以下有期徒刑。
                                                     Ｒ


司法院資訊處製作；財團法人民間司法改革基金會備份。
